---
output:
  html_document: default
  slidy_presentation: default
---
---

title: "Desenvolvimento da Agricultura Irrigada no Brasil"
author: "Antonio Carvalho Feitosa"
date: "6 de outubro de 2018"
output:
  slidy_presentation: default
    ---

```{r setup, include=FALSE}
knitr::opts_chunk$set(echo = TRUE)
```



### Analise dos Dados dos Principais Municipios entre 2000 e 2015


```{r}
dados <- read.csv("https://raw.githubusercontent.com/cursoRunb/cursoENAP2018/master/Aula5/dadosAlunos/antonio/ANTONIO_areairrig1995pib.csv", sep =";", encoding ="latin1")


head(dados[order(dados$area1000ha, decreasing = TRUE),])
head(dados[order(dados$pib2015, decreasing = TRUE),])

```

### Atribuindo e organizando os dados para analise.

```{r}
dados2015pib <- dados[order(dados$pib2015, decreasing = TRUE),]
nrow(dados2015pib)
head(dados2015pib)
tail(dados2015pib)

```

### Imprimindo o grafico de pontos, observa-se claramente que existem 2 (dois) $outliers$: Brasilia-DF e Campos dos Goytacazes-RJ.

```{r}
ggplot() + 
  geom_point(aes(x=municipio, y=pib2015), data=dados2015pib) +
  labs(x="Municipios", y="PIB em R$ milhoes", 
  title="PIB_2015 dos 100 Municipios Selecionados") +
  theme(plot.title = element_text(hjust = 0.5, color="blue"), 
  axis.text.x = element_blank())
  
```

### Identificando outliers: Brasilia-DF, Campos dos Goytacazes-RJ e Boa Vista-RR


```{r}
outleir <- c("Brasilia", "Campos_dos_Goytacazes", "Boa_Vista")
outleir

agropecuaria <- c(0.3, 0.3, 7.0)
agropecuaria

adm_publica <- c(44.7, 5.7, 48.0)
adm_publica

com_ind_serv <- c(39.9, 94.0, 37.0)
com_ind_serv

outros <- c(15.1, 0.0, 8.0)
outros

```

```{r}
Outleirs <- data.frame(outleir, agropecuaria, adm_publica, com_ind_serv, outros)
Outleirs

Outleirs2 <- data.frame(name=names(Outleirs), 
          valor=as.numeric(Outleirs[1,]))

ggplot(aes(x="", y=valor, fill=name), data=Outleirs2) + geom_bar(stat="identity") +
  coord_polar("y",start=0)




```

### Excluindo esses 3 (tres) municipios, considerados __outleirs__ passei a analisar os dados dos outros 97 municipios.

```{r}
pib2015A <- dados2015pib
nrow(pib2015A)
head(pib2015A)

```

### Imprimindo o _boxplot_ do PIB dos 100 municipios selecionados.

```{r}
boxplot(pib2015A$pib2015, ylab = "PIB em R$ milhoes", main = "PIB_2015 dos 100 Municipios Selecionados")

ggplot(aes(y=pib2015), data=pib2015A) +
  geom_boxplot() +
  labs(y="PIB em R$ milhoes", 
  title= "PIB_2015 dos 100 Municipios   Selecionados") +
  theme(plot.title = element_text(hjust = 0.5, color="blue"), 
  axis.text.x = element_blank())




```

### Excluindo _outileirs_  para analise dos dados.

```{r}
pib2015B <- pib2015A[4:100,]
nrow(pib2015B)
head(pib2015B)

```

### Gerando o grafico de pontos para os 97 municipios selecionados.

```{r}
plot(pib2015B$municipio,pib2015B$pib2015,
     xlab = "Municipios", ylab = "PIB em R$ milhoes", 
     main = "PIB_2015 dos 97 Municipios Selecionados", 
     col.main = "blue"
     )
```

```{r}

ggplot() + 
  geom_point(aes(x=municipio, y=pib2015), data=pib2015B) +
  labs(x="Municipios", y="PIB em R$ milhoes", 
  title="PIB_2015 dos 97 Municipios Selecionados") +
  theme(plot.title = element_text(hjust = 0.5, color="blue"), 
  axis.text.x = element_blank())

```






### Gerando o _boxplot_ para os 97 municipios selecionados

```{r}
boxplot(pib2015B$pib2015, ylab = "PIB em R$ milh?es", 
        main = "PIB_2015 dos 97 Municipios Selecionados",
        col.main = "blue"
        )

```

```{r}
ggplot(aes(y=pib2015), data=pib2015B) +
  geom_boxplot() +
  labs(y="PIB em R$ milhoes", 
  title= "PIB_2015 dos 97 Municipios   Selecionados") +
  theme(plot.title = element_text(hjust = 0.5, color="blue"), 
  axis.text.x = element_blank())



```





### Atualizando os valores de PIB para an?lise

```{r}
AA <- sum(pib2015B$pib2000)
AA
BB <- sum(pib2015B$pib2005)
BB
CC <- sum(pib2015B$pib2010)
CC
DD <- sum(pib2015B$pib2015)
DD

```

```{r}
pib2000_2015 <- c(AA,BB,CC,DD)
pib2000_2015


```

### Atualizando pelo INPC os valores de PIB dos 97 municipios selecionados dos anos 2000, 2005, 2010 e 2015 ate 30 de junho de 2018

```{r}
atualiza <- c(3.1101, 2.0095, 1.5779, 1.1258)
atualiza

```

```{r}
pib2000_2015 <- pib2000_2015*atualiza
pib2000_2015

pibMunicipios <- pib2000_2015
pibMunicipios

```

### Atribuindo e atualizando pelo INPC os valores de PIB do Brasil nos anos 2000, 2005, 2010 e 2015 ate 30 de junho de 2018

```{r}
pibBR <- c(1199092, 2170585, 3885847, 6000570)
pibBR

pibBRatual <- pibBR*atualiza
pibBRatual

pibBrasil <- pibBRatual
pibBrasil

```

### Calculando a relacao entre 2015 e 2000 (pibMunicipios/pibBrasil)

```{r}
razaoPIB <- 100*(pibMunicipios/pibBrasil)
razaoPIB

```

### Calculando a variacao entre 2015 e 2000 (pibMunicipios/pibBrasil)

```{r}
variacao <- razaoPIB[4]/razaoPIB[1]
variacao


```

### Calculando a relacao entre 2015 e 2000 (pibMunicipios/pibBrasil) usando dataframe

```{r}
Anos <- c(2000, 2005, 2010, 2015)
Anos

```


```{r}
tabela <- data.frame(Anos, pibBrasil, pibMunicipios)
tabela

```

### Calculando as variacoes entre 2015 e 2000 para os Municipios

```{r}
variacaoMUN <- 100*(tabela[4,3]-tabela[1,3])/tabela[1,3]
variacaoMUN

```

### 

```{r}
plot(tabela$Anos , tabela$pibMunicipios,
  xlab = "Anos", ylab = " PIB em R$ milhoes ", 
  main = "PIB dos 97 Municipios com irrigacao entre 2000 e 2015",
  col = "red", col.main = "blue", pch = 25,
  lines(tabela$Anos, tabela$pibMunicipios,
  xlim = c(1,4),
  ylim = c(1,4) )
  )
View(tabela)

ggplot(tabela, aes(x=Anos, y=pibMunicipios)) +    
  geom_point(shape = 1) +  
  geom_smooth(method = lm , color = "red", se = TRUE) +
  labs(y="PIB em R$ milhoes", 
  title="PIB dos 97 Municipios com irrigacao entre 2000 e 2015") +
  theme(plot.title = element_text(hjust = 0.5, color="blue"), 
  axis.text.x = element_blank())


```

### Calculando as variacoes entre 2015 e 2000 para o Brasil

```{r}
plot(tabela$Anos , tabela$pibBrasil, 
     xlab = "Anos", ylab = " PIB em R$ milhoes ", 
     main = " PIB Brasil entre 2000 a 2015 ", 
     col = "blue" , col.main = "red", pch = 9,
     lines(tabela$Anos, tabela$pibBrasil,
    xlim = c(1,4),
    ylim = c(1,4) )
     )

ggplot(tabela, aes(x=Anos, y=pibBrasil)) +    
  geom_point(shape = 1) +  
  geom_smooth(method = lm , color = "red", se = TRUE) +
  labs(y="PIB em R$ milhoes", 
  title=" PIB Brasil entre 2000 a 2015 ") +
  theme(plot.title = element_text(hjust = 0.5, color="blue"), 
  axis.text.x = element_blank())

```


```{r}
variacaoBR <- 100*(tabela[4,2]-tabela[1,2])/tabela[1,2]
variacaoBR


```

### Comparando as variacoes entre 2015 e 2000 para Municipios e Brasil

```{r}
variacaoMUN - variacaoBR

```

### RESULTADOS E DISCUSSAO

#### Entre 2000 e 2015 o PIB dos 97 municipios selecionados (com maior area irrigada) cresceu 83,7% em termos reais((valores atualizados pelo INPC ate 30/06/2018), enquanto o PIB brasileiro cresceu 81,1%. Portanto, no periodo estudado, o crescimento do PIB dos municipios com irrigacao (97 selecionados) foi 2,6% maior que o crescimento do PIB brasileiro (valores absolutos).

#### Considerando as razoes pibMunicipios/pibBrasil entre 2015 e 2000, a variacao foi de 1,4%. Isso significa que, em valores atuais(30/06/2018), apesar do elevado crescimento do PIB nacional nesse periodo, o crescimento do PIB dos municipios selecionados foi superior ao crescimento do PIB brasileiro (valores relativos).

### CONSIDERACOES FINAIS

#### Os resultados deste __Estudo Preliminar__ sinalizam que houve crescimento do PIB dos municipios que possuem agricultura irrigada maior que o crescimento do PIB brasileiro no Seculo XXI. A avaliacao proposta devera ser ampliada para 50 anos, incluindo os 5.570 municipios e outros indicadores. O roteiro deste Estudo devera servir de base para contratacao e realizacao de uma avaliacao completa da __Politica Nacional de Irrigacao__.
