---
title: "Prova"
author: "Antonio Carvalho Feitosa"
date: "22 de outubro de 2018"
output: html_document
---

```{r setup, include=FALSE}
knitr::opts_chunk$set(echo = TRUE)
```

# Carregue os pacotes tidyverse, lubridate, "survey" e "srvyr"

```{r}
lista.de.pacotes = c("tidyverse","lubridate","survey", "srvyr") 
novos.pacotes <- lista.de.pacotes[!(lista.de.pacotes %in%
    installed.packages()[,"Package"])]
    if(length(novos.pacotes) > 0) {install.packages(novos.pacotes)}
    lapply(lista.de.pacotes, require, character.only=T)
    rm(lista.de.pacotes,novos.pacotes)
    gc()

library(tidyverse)
library(lubridate)
library(survey)
library(srvyr)
library(magrittr)
library(purrr)
library(readxl)
library(readr)


```


## Parte 1 ----

# 1. Carregue o arquivo `decisoes.rds` que está na pasta aulas_ENAP/CADS2018/Exercícios/dados
# em um objeto chamado `decisoes` (ou outro nome à sua escolha).
# Obs.: o arquivo pode ser baixado do OneDrive <https://goo.gl/5xVnvn> 
# ou do GitHub <https://github.com/fredbsr/aulas_ENAP/tree/master/CADS2018/Exerc%C3%ADcios/dados>

```{r}
decisoes <- read_rds("C://R//Repositorio//decisoes.rds")
decisoes %>% head

```


# 2. Separe a coluna `classe_assunto` em duas colunas, 
# uma contendo a `classe` e outra contendo o `assunto`

```{r}
decisoes <- decisoes %>%
  separate(classe_assunto, 
           c('classe', 'assunto'), 
           sep = ' / ', 
           extra = 'merge', 
           fill = 'right')
decisoes %>% head

```


# 3. Elabore um data.frame em que as linhas sejam a classe, as colunas sejam os meses e os valores sejam as quantidades de decisões 
# Dica 1: crie uma variável `mes` e exclua os casos em que não há informação sobre data da decisão
# Dica 2: agrupar por classe e mes e fazer o spread

```{r}
resultado <- decisoes %>%
  mutate(mes=lubridate::month(dmy(data_decisao))) %>%
  dplyr::filter(!is.na(mes)) %>%
  group_by(assunto,mes) %>%
  summarise(n=n()) %>%
  spread(mes,n,fill = 0)

resultado %>% head

```


## Parte 2 ----


# 1. Leia o conjunto de dados 'api' do pacote survey usando o comando data(api)

```{r}
data(api)
```

# 2. Elimine os objetos 'apiclus1', 'apiclus2', 'apipop' e 'apisrs'
# mantendo apenas o objeto apistrat

```{r}
rm(apiclus1,apiclus2,apipop,apisrs)

```

# 3. crie o objeto 'pesos' selecionando as colunas 'stype' e 'pw' do objeto 'apistrat'

```{r}
pesos <- apistrat %>%
  dplyr::select(stype,pw)

pesos %>% head

```

# 4. crie o objeto 'escolas_notas' selecionando as colunas 
# 'cds', 'stype', 'api99' e 'api00' do objeto apistrat

```{r}
escolas_notas <- apistrat %>%
  dplyr::select(cds,stype,api99,api00)

escolas_notas %>% head

```

# 5. Remova as duplicatas (linhas em duplicidade) do arquivo `pesos` que você criou no passo 3

```{r}
pesos <- pesos %>%
  distinct()

pesos %>% head
```


# 6. Quantas linhas tem o novo objeto `pesos`, sem as duplicidades

```{r}
pesos %>% nrow

```

# 7. Traga a variável `pw` para `escola_notas`, criando um novo 
# objeto `amostra`, resultado da união (join) do objeto `pesos` 
# ao objeto `escolas_notas` 
# dica use left_join, com `escolas_notas` na esquerda.

```{r}
amostra <- escolas_notas %>%
  left_join(pesos, by = "stype")

amostra %>% head

```


# 8. Crie o objeto tbl_svy `amostra_expandida` expandindo a amostra aleatória simples (`amostra`)
# usando a variável (coluna) "pw", contendo o peso amostral como o peso e 
# a variável `stype` como o estrato.
# dica: as_survey(strata=stype,weight=pw)

```{r}
amostra_expandida <- amostra %>%
  as_survey(strata=stype,weight=pw)

class(amostra_expandida)

```

# 9. Usando a variável `stype` crie uma nova variável indicando se 
# a escola é de nível fundamental (categorias **E** e **M** de `stype`)  
# ou de nível médio (categoria *H* de `stype`). 
# Dica: use `mutate` e `case_when`.

```{r}
data(api)

novaamostra <- apistrat %>% 
  as_survey(strat = stype,weight = pw) %>%
  mutate(nivel=case_when(
    stype=="E"~"Fundamental",
    stype=="M"~"Fundamental",
    stype=="H"~"Médio"
  ))

class(novaamostra)
```

```{r}
resolucao <- novaamostra %>%
  group_by(nivel) %>%
  summarize(proporcao = survey_mean(vartype = "cv"),
            n=survey_total(vartype = "ci"))

resolucao %>% head

```


# 10. Faça um gráfico de barras comparando a variação média 
# das notas de 1999 (`api99`) e 2000 (`api00`) por nível de 
# escola (`nivel`), utilize as estimativas intervalares para 
# construir barras com o intervalo de confiança

```{r, message=FALSE, warning=FALSE, results=FALSE, echo=FALSE}
novaamostra %>%
  group_by(nivel) %>%
  summarise(api_diff = survey_mean(api00 - api99, vartype = "ci")) %>%
  ggplot(aes(x = nivel, y = api_diff, fill = nivel, color=nivel,
      ymax = api_diff_upp, ymin = api_diff_low)) +
  geom_bar(stat = "identity",alpha=0.6) +
  geom_errorbar(width = 0, size=3)

```


# 11. Pode-se dizer que a variação média das notas entre 1999 e 2000 por nível de ensino
# (Médio e Fundamental) foi diferente?

# Resposta: Sim, pois não há intersecção entre as 
# variações (api-diff)), considerando os intervalos de confiança (ci), # conforme o gráfico acima.



