---
title: "Agricultura Irrigada do Brasil no Século XXI"
author: "Antonio Carvalho Feitosa"
date: "25 de outubro de 2018"
output: ioslides_presentation
---

```{r, echo=FALSE}
knitr::opts_chunk$set(echo = FALSE)
```

## Objeto

<div class="centered">
### __Avaliação da Política Nacional de Irrigação, instituída pela Lei n. 6.662/1979 e atualizada pela Lei n. 12.787/2013, no período de 2000 a 2015__
</div>

## Objetivos

- Identificar os municípios com maiores áreas irrigadas no País


- Comparar o crescimento desses municípios com o crescimento do Brasil


- Propor metodologia para análise completa da Política Nacional de Irrigação

## Justificativa

Os programas governamentais para ampliação da área irrigada no País, associados ao desenvolvimento de novas tecnologias de irrigação, impulsionaram o aumento da produção e da produtividade agrícolas, ampliando a oferta de alimentos e promovendo a estabilização da segurança alimentar.
De 1974 a 2010, o Brasil passou de importador a grande exportador de alimentos. No início desse período, os gastos do trabalhador brasileiro com alimentação comprometiam 48% de sua renda, atualmente, devido ao aumento de sua renda e da baixa de preços dos produtos agrícolas, comprometem apenas 16% de sua renda para essa finalidade.
__Nesse período o preço real da cesta básica caiu 50%__ . 
Há necessidade de realizar uma avaliação completa da Política Nacional de Irrigação, visando readequar suas estratégias e seus normativos infralegais, para que o Brasil desenvolva seu potencial e nosso agronegócio possa ser competitivo nos mercados locais e internacionais.

## Método
- Importação das bases de dados Pib_Municipal IBGE e Área Irrigada dos seguintes endereços: http://www.ipeadata.gov.br/Default.aspx e https://www.ibge.gov.br/estatisticas-novoportal/economicas/contas-nacionais/9088-produto-interno-bruto-dos-municipios.html?&t=downloads
- Limpeza e tratamento dos dados no OpenRefine (127.0.0.1:3333)
- Tratamento primário dos dados das planilhas, organizando as colunas de interesse e renomeando os arquivos, antes de inserir os dados para criar os projetos no OpenRefine.
- Arquivos, tratados no OpenRefine, salvos em .xlsx, .csv e .tsv  
- Arquivo "ANTONIO_areairrig1995pib.csv" disponível no GitHub: https://github.com/Antonio-Feitosa/Antonio-Feitosa_dados


## Método (Cont.)

- R > File > RMarkdown > Presentation > ioslides 
- carreguei no R os pacotes: tidyverse, lubridate, janitor, readr,
 readxl, stringr, repmis, janitor, survey, srvyr, scales
- abri o arquivo "ANTONIO_areairrig1995pib.csv" que se encontrava no diretório "C://RFundamentos/dados_ACF/Antonio-Feitosa_dados" criando o dataset dados
- a partir de dados, criei o arquivo dadosA, colocando-o em ordem decrescente a partir da variável pib2015
- selecionei as colunas:municipio, uf, pib2000, pib2005, pib2010 e pib2015, atribuindo como dadosPIB
- Juntei as colunas municipio e uf de dadosPIB em uma coluna municipio_uf gerando o dataset  e continuei a análise conforme o script deste projeto.


```{r setup, include=FALSE}
knitr::opts_chunk$set(echo = T)

# Instalação de pacotes para análise dos dados:

lista.de.pacotes = c("tidyverse","lubridate","janitor", "readr",
"readxl","stringr","repmis","janitor", "survey", "srvyr", "scales") 
novos.pacotes <- lista.de.pacotes[!(lista.de.pacotes %in%
    installed.packages()[,"Package"])]
    if(length(novos.pacotes) > 0) {install.packages(novos.pacotes)}
    lapply(lista.de.pacotes, require, character.only=T)
    rm(lista.de.pacotes,novos.pacotes)
    gc()

library(tidyverse)
library(lubridate)
library(magrittr)
library(ggplot2)
library(readr)
```


```{r, echo=FALSE}
dados <- read.csv("C://RFundamentos/dados_ACF/Antonio-Feitosa_dados/ANTONIO_areairrig1995pib.csv", sep =";", encoding ="latin1")
dados %>% head

dadosA <- dados[order(dados$pib2015, decreasing = TRUE),]
dadosA %>% head

dadosB <- dados[order(dados$area1000ha, decreasing = TRUE),]
dadosB %>% head

dadosA %>%
  dplyr::select(municipio, uf, pib2000, pib2005, pib2010, pib2015)

```
`

```{r, echo=FALSE}

dadosPIB <- dadosA %>%
  dplyr::select(municipio, uf,pib2000, pib2005, pib2010, pib2015)
dadosPIB %>% head

dadosPIB <- unite(dadosPIB, municipio_uf, municipio, uf, sep = "_", remove = TRUE)
dadosPIB %>% head

```


## Gráfico de pontos com o ggplot2

```{r, echo=FALSE}
ggplot() + 
  geom_point(aes(x=municipio, y=pib2015), data=dadosA) +
  labs(x="Municipios", y="PIB em R$ milhoes", 
  title="PIB-2015 dos 100 Municipios Selecionados") +
  theme(plot.title = element_text(hjust = 0.5, color="blue"), 
  axis.text.x = element_blank())
```


## Gráfico boxplot com R base

```{r, echo=FALSE}

boxplot(dadosA$pib2015, ylab = "PIB em R$ milhoes", 
        main = "PIB-2015 dos 100 Municipios Selecionados")

```


```{r, echo=FALSE}
# Excluindo outileirs  para análise dos dados

dados2015pib <- dadosPIB[4:100,]
dados2015pib %>% head
dados2015pib %>% nrow

# Identificação e exclusão de outliers - composição do PIB (%)

outleir <- c("Brasilia", "Campos_dos_Goytacazes", "Boa_Vista")
agropecuaria <- c(0.3, 0.3, 7.0)
adm_publica <- c(44.7, 5.7, 48.0)
com_ind_serv <- c(39.9, 94.0, 37.0)
outros <- c(15.1, 0.0, 8.0)

out_1 <- data.frame(outleir, agropecuaria, adm_publica, com_ind_serv, outros)

```

## Composição do PIB dos 3 outliers (%)


```{r, echo=FALSE}
print(out_1)

```

## Gráfico de barras com as principais atividades dos outliers

```{r, echo=FALSE}
out_2 <- gather(out_1,"Atividade", "part_PIB", 2:5, na.rm = FALSE, convert = FALSE, factor_key = FALSE )


p1 <- ggplot(data = out_2, aes(x = outleir, y = part_PIB, 
  colour = Atividade, fill = Atividade)) + 
  geom_bar(stat = "identity") +
  labs(title = "Distribuição do PIB dos outliers",
    y = "Peso das atividades no PIB (%)",
    colour = "Atividade") +
    theme_minimal() +
    theme(plot.title = element_text(hjust = 0.5))

 print(p1)

```


## Gráfico de pontos - PIB dos 97 municipios selecionados

```{r, echo=FALSE}
ggplot() + 
  geom_point(aes(x=municipio_uf, y=pib2015), data=dados2015pib) +
  labs(x="Municipios", y="PIB em R$ milhoes", 
  title="PIB-2015 dos 97 Municipios Selecionados") +
  theme(plot.title = element_text(hjust = 0.5, color="blue"), 
  axis.text.x = element_blank())

```


## Construindo o boxplot com o ggplot2

```{r, echo=FALSE}
ggplot(aes(y=pib2015), data=dados2015pib) +
  geom_boxplot() +
  labs(y="PIB em R$ milhoes", 
  title= "PIB-2015 dos 97 Municipios Selecionados") +
  theme(plot.title = element_text(hjust = 0.5, color="blue"), 
  axis.text.x = element_blank())

```


```{r, echo=FALSE}
# Atualizando os valores de PIB para analise

AA <- sum(dados2015pib$pib2000)
BB <- sum(dados2015pib$pib2005)
CC <- sum(dados2015pib$pib2010)
DD <- sum(dados2015pib$pib2015)

#Atualizando pelo INPC os valores de PIB dos 97 municipios selecionados dos anos 2000, 2005, 2010 e 2015 ate 30 de junho de 2018

atualiza <- c(3.1101, 2.0095, 1.5779, 1.1258)

pib2000_2015 <- c(AA,BB,CC,DD)

pibMunicipios <- pib2000_2015*atualiza

pibBR <- c(1199092, 2170585, 3885847, 6000570)

pibBrasil <- pibBR*atualiza
pibBrasil

```

```{r, echo=FALSE}
# Calculando a relacao entre 2015 e 2000 (pibMunicipios/pibBrasil)
razaoPIB <- 100*(pibMunicipios/pibBrasil)
razaoPIB

```

```{r, echo=FALSE}
# Calculando a variacao entre 2015 e 2000 (pibMunicipios/pibBrasil)

variacao <- razaoPIB[4]/razaoPIB[1]
variacao
```

```{r, echo=FALSE}

# Calculando a relacao entre 2015 e 2000 (pibMunicipios/pibBrasil)
# usando dataframe

Anos <- c(2000, 2005, 2010, 2015)

tabela <- data.frame(Anos, pibBrasil, pibMunicipios)

```

## Comparando as variações do PIB dos 97 municípios e do Brasil


```{r,echo=FALSE}
print(tabela)
```


## Evolução do PIB dos 97 municípios entre 2000 e 2015

```{r, echo=FALSE}
ggplot(tabela, aes(x=Anos, y=pibMunicipios/1000)) +    
  geom_point(shape = 1) +  
  geom_smooth(method = lm , color = "red", se = FALSE) +
    labs(y="PIB em R$ bilhoes", 
    title="Evolução do PIB dos 97 Municipios com irrigacao 
    entre 2000 e 2015") +
    theme(plot.title = element_text(hjust = 0.5, color="blue"))
```

```{r, echo=FALSE}
variacaoMUN <- 100*(tabela[4,3]-tabela[1,3])/tabela[1,3]
variacaoMUN

```


## Evolução do PIB brasileiro entre 2000 e 2015

```{r, echo=FALSE}
ggplot(tabela, aes(x=Anos, y=pibBrasil/1000)) +    
  geom_point(shape = 2) +  
  geom_smooth(method = lm , color = "red", se = FALSE) +
  labs(y="PIB em R$ bilhoes", 
  title=" Evolução do PIB do Brasil entre 2000 a 2015 ") +
  theme(plot.title = element_text(hjust = 0.5, color="blue"))

```



```{r, echo=FALSE}
variacaoBR <- 100*(tabela[4,2]-tabela[1,2])/tabela[1,2]
variacaoBR

```


```{r, echo=FALSE}
variacaoMUN - variacaoBR
```


## Resultados e Discussão

Entre 2000 e 2015 o PIB dos 97 municipios selecionados (com maior área irrigada) cresceu 83,7% em termos reais((valores atualizados pelo INPC até 30/06/2018), enquanto o PIB brasileiro cresceu 81,1%. Portanto, no periodo estudado, o crescimento do PIB dos municípios com irrigação (97 selecionados) foi 2,6% maior que o crescimento do PIB brasileiro (valores absolutos).

Considerando as razões pibMunicipios/pibBrasil entre 2015 e 2000, a variacao foi de 1,4%. Isso significa que, em valores atuais (30/06/2018), apesar do elevado crescimento do PIB nacional nesse período, o crescimento do PIB dos municípios selecionados foi superior ao crescimento do PIB brasileiro (valores relativos).

## Considerações Finais

Os resultados deste __Estudo Preliminar__ sinalizam que houve crescimento do PIB dos municípios que possuem agricultura irrigada maior que o crescimento do PIB brasileiro no Século XXI. 

A avaliação proposta deverá ser ampliada para 40 anos, incluindo os 5.570 municipios brasileiros e outros indicadores. O roteiro deste Estudo deverá servir de base para os termos de referência visando instruir um processo  para contratar uma avaliação completa da __Politica Nacional de Irrigação__ no período de 1979 a 2018.

```{r, echo=FALSE}


# Referências

# Hadley Wickham. tidyverse: Easily Install and Load the 'Tidyverse'. R package version 1.2.1. Disponível em: <https://CRAN.R-project.org/package=tidyverse>. Acesso em 18out2018.

# Hadley Wickham. ggplot2: Elegant Graphics for Data Analysis. Springer-Verlag New York, 2016.

# Yihui Xie (2018). knitr: A General-Purpose Package for Dynamic Report Generation in R. R package version 1.20.

# Yihui Xie (2015) Dynamic Documents with R and knitr. 2nd edition. Chapman and Hall/CRC. ISBN 978-1498716963

# Yihui Xie (2014) knitr: A Comprehensive Tool for Reproducible Research in R. In Victoria Stodden, Friedrich Leisch and Roger D. Peng, editors, Implementing Reproducible Computational Research. Chapman and Hall/CRC. ISBN 978-1466561595

# URLs:

# <www.calculador.com.br/calculo/correcao-valor-por-indice>. Acesso em 15ago2018.

# IBGE. Disponível em < https://cidades.ibge.gov.br/ > Acesso em 7jun2018.

# IBGE. Disponível em : <https://www.ibge.gov.br/estatisticas-novoportal/economicas/contas- nacionais/9088-produto-interno-bruto-dos-municipios.html?&t=downloads>. Acesso em 7jun2018.

# IPEA. Disponível em : <http://www.ipeadata.gov.br/Default.aspx>. Acesso em 7jun2018.
```

