---
title: "Simulado"
author: "Antonio Carvalho Feitosa"
date: "20 de outubro de 2018"
output: html_document
---

```{r setup, include=FALSE}
knitr::opts_chunk$set(echo = TRUE)
```

## Simulado

## Parte 1 ----

lista.de.pacotes = c("tidyverse","lubridate","janitor",
    "readxl","stringr","repmis","janitor", "survey", "srvyr", "scales") 
novos.pacotes <- lista.de.pacotes[!(lista.de.pacotes %in%
    installed.packages()[,"Package"])]
    if(length(novos.pacotes) > 0) {install.packages(novos.pacotes)}
    lapply(lista.de.pacotes, require, character.only=T)
    rm(lista.de.pacotes,novos.pacotes)
    gc()

# Carregue o tidyverse e o lubridate
library(tidyverse)
library(lubridate)
library(survey)
library(srvyr)
library(magrittr)
library(purrr)
library(readxl)
library(readr)

# 1. Carregue o arquivo `decisoes.rds` em um objeto chamado `decisoes`.

```{r, eval=F}
decisoes <- read_rds("C://R//Repositorio//decisoes.rds")
decisoes %>% head
```


# 2. Separe a coluna `classe_assunto` em duas colunas, uma contendo a `classe` e outra contendo o `assunto`

```{r, eval=F}
decisoes <- decisoes %>%
  separate(classe_assunto, 
           c('classe', 'assunto'), 
           sep = ' / ', 
           extra = 'merge', 
           fill = 'right')
decisoes %>% head
```
# 3. Elabore um data.frame em que as linhas sejam o assunto, as 
# colunas sejam os anos e 
# os valores sejam as quantidades de decisões 
# Dica 1: crie uma variável `ano` e exclua os casos em que não há 
# informação sobre data da decisão
# Dica 2: agrupar por assunto e ano e fazer o spread


```{r}
resultado <- decisoes %>%
  mutate(ano=lubridate::year(dmy(data_decisao))) %>%
  dplyr::filter(!is.na(ano)) %>%
  group_by(assunto,ano) %>%
  summarise(n=n()) %>%
  spread(ano,n,fill = 0)

resultado %>% head

```
  

## Parte 2 ----
# 1. Caregue os pacotes "tidyverse", "survey" e "srvyr"
library(tidyverse)
library(survey)
library(srvyr)
library(readxl)

lista.de.pacotes = c("tidyverse","lubridate","janitor","readxl","stringr","repmis","survey","srvyr") # escreva a lista de pacotes
novos.pacotes <- lista.de.pacotes[!(lista.de.pacotes %in%
                                      installed.packages()[,"Package"])]
if(length(novos.pacotes) > 0) {install.packages(novos.pacotes)}
lapply(lista.de.pacotes, require, character.only=T)
rm(lista.de.pacotes,novos.pacotes)
gc()

# 2. Leia o conjunto de dados 'api' do pacote survey usando o 
# comando data(api)

```{r}
data(api)
```

# 3. Elimine os objetos 'apiclus1', 'apiclus2', 'apipop' e 
# 'apistrat', mantendo apenas o objeto apisrs

```{r}
rm(apiclus1,apiclus2,apipop,apistrat)

```

# 4. crie o objeto 'pesos' selecionando as colunas 'stype' e 'pw' do objeto 'apisrs'

```{r}
pesos <- apisrs %>%
  dplyr::select(stype,pw)

pesos %>% head
```

# 5. crie o objeto 'escolas_notas' selecionando as colunas 
# 'cds', 'stype', 'api99' e 'api00' do objeto apisrs

```{r}
escolas_notas <- apisrs %>%
  dplyr::select(cds,stype,api99,api00)

escolas_notas %>% head
```

# 6. Remova as duplicatas (linhas em duplicidade) do arquivo 
# `pesos` que você criou no passo 4

```{r}
pesos <- pesos %>%
  distinct()

pesos %>% head
```

# 7. Quantas linhas tem o novo objeto `pesos`, sem as duplicidades

```{r}
pesos %>% nrow

```

# 8. Traga a variável `pw` para `escola_notas`, criando um novo 
# objeto `amostra`, resultado da união (join) do objeto `pesos` 
# ao objeto `escolas_notas` 
# dica use left_join, com `escola_notas` na esquerda.

```{r}
amostra <- escolas_notas %>%
  left_join(pesos, by = "stype")

amostra %>% head
```

# 9. Crie o objeto tbl_svy `amostra_expandida` expandindo a 
# amostra aleatória simples (`amostra`), usando apenas a variável 
# (coluna) "pw", contendo o peso amostral. 

```{r}
amostra_expandida <- amostra %>%
  as_survey(weight = pw)

class(amostra_expandida)
```

# 10. Faça um gráfico de barras comparando a variação média 
# das notas de 1999 (`api99`) e 2000 (`api00`) por 
# tipo de escola (`stype`) 
# utilize as estimativas intervalares para 
# construir barras com o intervalo de confiança

```{r, message=FALSE, warning=FALSE, results=FALSE, echo=FALSE}
amostra_expandida %>%
  group_by(stype) %>%
  summarise(api_diff = survey_mean(api00 - api99, vartype = "ci")) %>%
  ggplot(aes(x = stype, y = api_diff, fill = stype, color=stype,
      ymax = api_diff_upp, ymin = api_diff_low)) +
  geom_bar(stat = "identity",alpha=0.6) +
  geom_errorbar(width = 0, size=3)

```





```{r cars}
summary(cars)
```

## Including Plots

You can also embed plots, for example:

```{r, eval=TRUE}
plot1 <- amostra_expandida %>%
  group_by(stype) %>%
  summarise(api_diff = survey_mean(api00 - api99, vartype = "ci")) %>%
  ggplot(aes(x = stype, y = api_diff, fill = stype, color=stype,
      ymax = api_diff_upp, ymin = api_diff_low)) +
  geom_bar(stat = "identity",alpha=0.6) +
  geom_errorbar(width = 0, size=3)

print(plot1)
```

Note that the `echo = FALSE` parameter was added to the code chunk to prevent printing of the R code that generated the plot.
